【裁判字號】    98,消債更,414
【裁判日期】    980327
【裁判案由】    聲請更生程序
【裁判全文】
臺灣高雄地方法院民事裁定           98年度消債更字第414號
聲  請  人  甲○○
上列當事人因消費者債務清理事件聲請更生，本院裁定如下：
    主  文
聲請駁回。
聲請費用由聲請人負擔。
    理  由
一、本件聲請意旨略以：聲請人就職於澎湖陸軍第八軍團少校情
    報官，每月收入新臺幣（下同）62,460元左右，至今已積欠
    如附表所示之債務，又聲請人自民國95年3 月即遭債權銀行
    查封3 分之1 薪資，是聲請人之收入於扣除扶養其父、岳父
    、岳母及子女等生活開銷及後，已入不敷出，且因前未曾與
    金融機構請求共同協商債務清償方案，乃於消費者債務清理
    條例施行後，向最大債權金融機構合作金庫商業銀行請求協
    商，然協商不成立，且聲請人有不能清償債務或不能清償之
    虞，聲請人所負無擔保或無優先權之債務總額並未逾1,200
    萬元，復未經法院裁定開始清算程序或宣告破產，爰依法聲
    請更生等語。
二、按債務人不能清償債務或有不能清償之虞，且無擔保或無優
    先權之債務總額未逾新臺幣1,200 萬元者，於法院裁定開始
    清算程序或宣告破產前，得向法院聲請更生，消費者債務清
    理條例第3 條、第42條第1 項分別定有明文。又聲請更生或
    清算不合程式或不備其他要件者，法院應以裁定駁回之，但
    其情形可以補正者，法院應定期間先命補正，復為同條例第
    8 條所明定。
三、經查：
  (一)聲請人主張其有上開收入、債務，前依消費者債務清理條例
    之規定，向最大債權金融機構合作商業銀行申請協商後，遭
    該金融機構以聲請人不願接受能力顯足以負擔之方案而致協
    商不成立等情，業據聲請人提出債權人清冊、戶籍謄本、前
    置協商不成立通知書、財團法人金融聯合徵信中心當事人查
    詢個人資料（信用報告）回覆書、95年度及96年度綜合所得
    稅各類所得資料清單等件為證（見本院卷第6 頁至第7 頁、
    第46頁至第47頁、第17至26頁、第34頁至第35頁），經核亦
    無不符，堪信為真實。
  (二)又聲請人每月收入約為62,460元，為聲請人所自承，並有薪
    資單及郵政存簿儲金簿影本足證（見本院卷第65頁、第48頁
    、第28頁至第33頁），堪信為真實。另聲請人主張其每月須
    支出費用因無法提出全部基本生活開銷之憑證，無從認定其
    每月之實際開銷金額確如聲請人所陳之支出金額；而聲請人
    既已負巨額負債，其生活標準應予以壓縮至最低標準，始符
    公允；以聲請人居住於高雄縣，依內政部公告之98年度臺灣
    省低收入戶最低生活費，每人每月9,660 元計算；從而，計
    算聲請人每月支出之基本生活費用即應以上開之9,660 元為
    宜。
  (三)聲請人雖主張其須扶養其父、岳父、岳母及子女，並提出戶
    籍謄本為證（見本院卷第46頁至第47頁），惟經本院命其提
    出扶養證明及家族系統表後，聲請人具狀檢附家族系統表上
    載明岳父母非由聲請人所扶養，僅幫忙聲請人照料子女等語
    （見本院卷第60頁），是聲請人主張扶養岳父母乙節，已難
    遽信為真。且觀諸聲請人之父名下有多筆不動產，有全國財
    產稅總歸戶財產查詢清單足參（見本院卷第103 頁至第104
    頁），足見其父並無不能維持生活之情形，是聲請人主張扶
    養其父云云，亦非有據。又聲請人主張其每月須負擔房屋8,
    000 元云云，然查聲請人居住於軍營，且未訂立租賃契約，
    並為聲請人所自承（見本院卷第9 頁），自難認係由聲請人
    每月支出該筆租賃契約。另聲請人雖稱其前配偶與其離異後
    居住於美國，且無工作收入，惟其前配偶有價值800,000 元
    之投資一筆，有聲請人之前配偶之全國財產稅總歸戶財產查
    詢清單（見本院卷第88頁至第89頁），且聲請人並無提出其
    配偶於97年間因失業而無收入及現無謀生能力之證明，是聲
    請人稱其單獨扶養子女，核無足採。
  (四)再聲請人主張須扶養其子女2 名，已提出戶籍謄本、財產歸
    屬資料清單、95、96年度綜合所得稅各類所得資料清單為證
    ，固堪信為真，惟其子女之扶養義務人有聲請人及其配偶共
    2 人，故聲請人所分擔金額應為9,660 元（計算式＝9,660
    ×2 ÷2） 。是以聲請人之收入（未遭法院扣薪處分前之總
    收入）約為62,460元，扣除此其必要之生活費標準9,660 元
    及其子女之扶養費9,660 元後，每月尚有4 萬餘元足供清償
    債務，縱使其子女均由聲請人扶養，聲請人每月亦尚有3 萬
    餘元足以償還債務。而聲請人前與最大債權銀行台新國際商
    業銀行前置協商時，該行提出之協商方案為84期，每期23,0
    00元，此為聲請人所自承（見本院卷第12頁）；則以聲請人
    之前開收入扣除必要生活費及扶養費後，既可負擔債權銀行
    所提供之還款方案以償還債務，且可免除受其他債權人強制
    執行或繼續扣薪之處分，並免陷於經濟上之困境，然聲請人
    竟不願意與上開債權銀行協商，並主張其有不能清償債務之
    情向本院聲請更生，足見聲請人係欲循債務清理程序以圖脫
    免債務責任而無任何清償之誠意甚明。
四、綜上所述，本件聲請人依現有收入，扣除生活支出後，並無
    無法清償債務之情，是聲請人竟不願接受能力所能負擔之方
    案而致協商未成立，且主張有無法清償之虞而聲請更生，自
    屬無據，應屬聲請更生之要件不備，且又無從補正，依首揭
    條文之意旨，自應駁回其更生之聲請，爰裁定如主文。
中    華    民    國    98    年    3     月    27    日
                  民事第四庭  法    官  楊淑珍
上為正本係照原本作成。
如不服本裁定，應於裁定送達後10日內，以書狀向本院提出抗告
，並繳納抗告費新臺幣1千元。
中    華    民    國    98    年    3     月    27    日
                              書  記  官  吳良美
附表：
┌──┬────────────┬────────┬────────────┐
│編號│債權人                  │金額（新臺幣）  │  種        類          │
├──┼────────────┼────────┼────────────┤
│一  │合作金庫銀行            │ 1,000,000元    │中期放款                │
├──┼────────────┼────────┼────────────┤
│二  │合作金庫銀行            │    65,488元    │信用卡                  │
├──┼────────────┼────────┼────────────┤
│三  │彰化縣鹿港信用合作社    │   810,000元    │中期放款                │
├──┼────────────┼────────┼────────────┤
│四  │高雄第二信用合作社      │   196,000元    │催收款項                │
├──┼────────────┼────────┼────────────┤
│五  │中國信託商業銀行        │   903,000元    │呆帳                    │
├──┼────────────┼────────┼────────────┤
│六  │永豐信用卡公司          │    15,131元    │信用卡                  │
├──┼────────────┼────────┼────────────┤
│七  │土地銀行                │ 1,799,000元    │催收款項                │
├──┼────────────┼────────┼────────────┤
│八  │土地銀行                │   417,000元    │催收款項                │
└──┴────────────┴────────┴────────────┘
（附表之債權總金額5,205,619元）


司法院資訊處製作；財團法人民間司法改革基金會備份。
